臺灣桃園地方法院刑事判決　　　　　　　　　　　　　九十一年度交訴字第一五號
　　公　訴　人　臺灣桃園地方法院檢察署檢察官
　　被　　　告　乙○○
右列被告因肇事遺棄等案件，經檢察官追加起訴（九十一年度偵字第九七七號），本
院判決如左：
    主  文
黃憶文駕駛動力交通工具肇事，致人死亡而逃逸，處有期徒刑拾月。
    事  實
一、乙○○於民國九十年五月十四日凌晨零時至三時許，在桃園縣中壢市○○○路與
    龍岡路口鑫宴酒店，飲用高樑酒一瓶後，明知自己已飲酒過量，已為泥醉狀態，
    不能安全駕駛動力交通工具，竟仍於當日三時許，駕駛其所有車牌號碼ＣＡ─９
    ７３７號自用小客車，前往桃園縣八德市○○路八德國中附近某卡拉ＯＫ店繼續
    飲酒（惟服用酒類，不能安全駕駛動力交通工具而駕駛罪部分犯行，未據起訴）
    。其明知酒醉情形仍未排除，竟仍於當日五時許，再度駕駛前揭自用小客車，沿
    桃園縣大溪鎮○○路○段，由八德往大溪方向行駛。嗣於行經上開路段一四五號
    （起訴書誤載為二六八號）前時，應注意飲酒後吐氣所含酒精成份超過每公升零
    點二五毫克以上者，不得駕駛；且汽車行駛時，駕駛人應注車前狀況，並隨時採
    取必要之安全措施。且按諸當時之天候、光線、號誌、路況等一切情況，復無不
    能注意之情形，竟疏未注意，致使上開自用小客車之右前車頭處，撞及行走在上
    開路段路旁之行人周鴻寶，周鴻寶遭撞擊彈起，復掉落於上開自用小客車之右前
    擋風玻璃上，再跌倒地面，致周鴻寶因之受有頭、胸部外傷及頸椎骨折等傷害，
    而當場不治死亡（過失致死部分，另經本院審結）。詎乙○○於駕駛上開自用小
    客車撞擊周鴻寶後，竟不為必要之救護措施，反而迅即駕車逃離現場，嗣於行經
    桃園縣大溪鎮○○路○段二二六號（起訴書誤載為二八六號）「士香加油站」前
    時，始因不勝酒力，將上開自用小客車逕自停放路旁，並昏睡在上開自用小客車
    內。嗣經路人報警到場處理後，始循線於同日上午七時許，在上址查獲乙○○本
    人，經警測得其飲酒後吐氣所含酒精成份已超過每公升零點六一毫克。
二、案經甲○○告發由臺灣桃園地方法院檢察署檢察官偵查起訴。
    理  由
一、訊據被告乙○○固對於右揭時、地飲酒後駕車肇事，並致被害人周鴻寶死亡之犯
    行供承不諱，然矢口否認有何肇事遺棄之犯行，辯稱：伊並非故意逃逸，當時伊
    已喝醉，根本不知已撞到人，並無肇事逃逸之故意云云。惟查：
    （一）被告自承於九十年五月十四日凌晨零時至五時許，接續在桃園縣中壢市○
          ○○路與龍岡路口鑫宴酒店及八德市○○路八德國中附近某卡拉ＯＫ店，
          飲用酒類後，精神狀態已然不佳，且經警於當日上午七時許對其做酒精濃
          度測試，竟仍高達０‧六一ＭＧ╱Ｌ，有酒精濃度測試值報告一紙在卷可
          稽。又依照交通部運輸研究所七十九年八月對駕駛人行為之研究（酒醉駕
          車對駕駛行為之分析研究）指出，吐氣每公升酒精含量零點二五mg等於血
          液中酒精濃度（Blood Alcohol Concentration簡稱BAC）百分之０‧０五
          （亦即每一百ml血液中含五十mg酒精)，而(1)BAC到達百分之０‧０三至百
          分之０‧０五時，對駕駛能力之影響為：多數駕駛人心境逐漸幻不定、視
          覺與反應靈敏性減弱、對速度及距離的判斷力差。對心理行為之影響為：
          觀察力逐漸欠缺、心情漸趨輕鬆、自信心增加、多話、精神狀態處於陶醉
          感。(2)BAC到達百分之０‧０五至百分之０‧０八時，對駕駛能力之影響
          為：反應遲純、駕駛能力受損、遲而不決或決而不行。對心理行為之影響
          為：情緒鬆弛、感情與行為趨向誇張、肌肉不協調、精神處於興奮狀態。
          (3)BAC到達百分之０‧０八至百分之０‧一五時，對駕駛能力之影響為：
          判斷力嚴重受到影響、能力與精神協調受損、駕駛之體能困難增加。對心
          理行為之影響為：產生情緒異常現象、步伐不平穩、言語不清、反應惡劣
          、記憶及判斷力受損、精神處於錯亂狀態。(4)超過百分之０‧五，對駕駛
          人能力之影響為：無法開車。對心理行為之影響為：爛醉如泥、失去知覺
          可能致死、精神處於昏睡狀態。茲如前述，被告飲酒後其吐氣所含酒精成
          份為每公升０‧六一毫克，則其血液中所含之酒精成份０‧一二二Mg/L（
          BAC）。參酌上開說明，則其判斷力嚴重受到影響、能力與精神協調受損
          、駕駛之體能困難增加。對心理行為之影響為：產生情緒異常現象、步伐
          不平穩、言語不清、反應惡劣、記憶及判斷力受損、精神處於錯亂狀態。
          而被告經警查獲後，有出入車門困難、昏睡叫喚不醒之情狀，此有刑法第
          一百八十五條之三案件測試觀察記錄表一紙在卷可稽，堪認被告當時之精
          神狀態，已明顯達於不能安全駕駛之程度。
    （二）復查，被告對於右揭時、地飲酒後駕車肇事，並致被害人周鴻寶死亡之犯
          行供承不諱，復有道路交通事故調查報告表乙紙、現場、相驗照片二十一
          紙及酒精成份測量結果乙紙，在卷可稽，且被害人周鴻寶因本件車禍致受
          有上述之傷害而不治死亡乙情，業據公訴人督同檢驗員到場相驗屬實，並
          製有相驗屍體證明書、驗斷書及勘驗筆錄各乙份可佐，應堪認定。上情並
          據本院以九十年度交易字第五二八號判決判處有期徒刑一年，此有該判決
          書一份附卷可稽，並經本院調取該案卷證資料核對無訛，被告有肇事致人
          死亡之犯行，自堪認定。
    （三）再查，被告於偵查中坦承：「在郵局附近有聽到碰一聲，但不知撞到人」
          （見九十年度相字第八六一號卷），堪認就渠所駕駛之汽車確有發生碰撞
          肇事之事實了然於胸。又被告於飲酒後，仍於當日三時許，駕駛其所有車
          牌號碼ＣＡ─９７３７號自用小客車，前往桃園縣八德市○○路八德國中
          附近某卡拉ＯＫ店繼續飲酒，復於當日五時許，再度駕駛前揭自用小客車
          欲返家。而自該卡拉ＯＫ店，至被告肇事地點距離約三、四公里；另自肇
          事地點至被告停車處，距離「約一、二公里，開車需五到十分鐘，其中有
          五、六個紅綠燈。」等情，業據證人即到場處理之警員吳鈺禧到庭證述明
          確（見本院九十一年三月十四日審理筆錄），並當庭繪製現場圖一份附卷
          可稽，並為被告所坦認不諱，而被告對於告發人於庭呈八德市地圖上，所
          標示之地點，亦均確認無訛。準此，被告於飲酒後，既仍能駕車約三、四
          公里（告發人稱約二點五公里）方肇事，更於肇事後繼續駕車約一、二公
          里（告發人稱約三點九公里），並包括經過五、六個紅綠燈（交叉路口）
          ，稽之證人吳鈺禧所繪之現場圖及卷附之八德市地圖，被告於介壽路撞擊
          被害人後，尚能正確地右轉員林路，而往龍潭家中方向行駛。足見被告於
          飲酒後固已陷於不能安全駕駛之狀態，然並非已達心神喪失之程度自明。
          復徵諸卷附照片中被告汽車之受損情況所示，其汽車車頂已然凹陷，擋風
          玻璃成放射狀龜裂，前保險桿及照後鏡更脫落於肇事地點，且該汽車引擎
          蓋、擋風玻璃上並散佈被害人之肉塊及衣服纖維，足見肇事受創並非輕微
          ，撞擊力道顯然不小，若謂毫不知情，顯無可能。又汽車駕駛人，駕駛汽
          車肇事致人受傷，應即採取救護或其他必要措施，並向警察機關報告，不
          得駛離，道路交通管理處罰條例第六十二條第一項前段設有明文。被告為
          汽車駕駛人，對於上揭時、地因其駕駛上開自用小客車肇事受傷，應依前
          開道路交通管理處罰條例之法令規定，立即採取救護或其他必要措施，竟
          不為必要之救護措施，反而駕車逃離現場，棄已受傷之告訴人於不顧，其
          主觀上有肇事逃逸故意甚明。綜上，被告所辯核係飾卸之詞，諉無足採，
          事證明確，被告犯行，堪予認定。
    （四）至於被告於經警查獲當時係昏睡於車內之事實，固據證人吳鈺禧到庭證述
          明確，然此僅足以證明被告於查獲當時已然昏睡，尚不足以推論被告於肇
          事當時，精神狀態亦已陷於心神喪失之狀態，否則又如何能繼續駕車數公
          里至停車地點，並且準確停車於車道邊線外緣，並將引擎熄火才休息？（
          參見證人吳鈺禧於本院九十一年三月十四日審理筆錄）
二、核被告所為，係犯刑法第一百八十五條之四之駕駛動力交通工具肇事，致人死傷
    而逃逸罪。又刑法第一百八十五條之四之駕駛動力交通工具肇事，致人死傷而逃
    逸罪，係駕駛人於過失行為發生後，為規避責任，乃另行起意之另一行為，是以
    上開二罪，犯意各別，行為互殊，犯罪構成要件亦不相同，應予分論併罰，是被
    告雖因過失致死罪先經本院判刑在前，本院仍得就其肇事遺棄犯行部分另行審理
    判決。爰審酌被告駕車當時酒精濃度已甚高，且明知精神狀況不好仍執意駕車，
    其漠視其餘共同為交通之參與者之生命、身體法益甚鉅，更於肇事後逃逸，犯罪
    所生危害非輕、本件交通事故之發生原因、被告過失程度、被告犯後矢口否認之
    態度，又被告雖已賠償行政院退除役官兵輔導委員會桃園榮民服務處十八萬元，
    及支付汽車強制險一百四十萬元，然尚未與家屬達成達成民事和解，告發人仍堅
    持訴訟，兼衡之被告已因過失致死罪，經本院判刑一年，尚有酒後駕車罪責尚未
    追訴審理，屆時三罪合併執行結果，已足收懲儆之效，衡諸一般相同案件之量刑
    情形，亦無輕縱之虞等一切情狀，量處如主文所示之刑。又被告酒後駕車肇事逃
    逸，對社會安全影響重大，不宜宣告緩刑，附此敘明。
據上論斷，應依刑事訴訟法第二百九十九條第一項前段，刑法第一百八十五條之四，
判決如主文。
本案經檢察官錢明婉到庭執行職務。
中      華      民      國    九十一    年      四      月     三十     日
                              臺灣桃園地方法院交通法庭
                                        法  官  陳永來
右正本證明與原本無異。
如不服本判決，應於判決送達後十日內向本院提出上訴狀( 應附繕本 )，上訴於
臺灣高等法院。
                                       書記官   洪明媚
中      華      民      國    九十一    年      五      月       一     日
附論罪科刑依據之法條：
刑法第一百八十五條之四：
駕駛動力交通工具肇事，致人死傷而逃逸者，處六月以上五年以下有期徒刑。
